臺灣臺中地方法院刑事判決
111年度金訴字第1367號
公  訴  人  臺灣臺中地方檢察署檢察官
被      告  趙悒岑




上列被告因違反洗錢防制法等案件，經檢察官提起公訴（111年
度偵字第21492號），被告於本院準備程序中就被訴事實為有罪
之陳述，經本院告知簡式審判程序之旨，並聽取檢察官及被告之
意見後，本院合議庭裁定由受命法官獨任依簡式審判程序審理，
判決如下：
    主    文
趙悒岑幫助犯洗錢防制法第十四條第一項之一般洗錢罪，處有期
徒刑肆月，併科罰金新臺幣參萬元，罰金如易服勞役，以新臺幣
壹仟元折算壹日。
    犯罪事實
一、趙悒岑依其智識程度與社會經驗，可預見將金融帳戶提供給
    身分不明之人使用，可能為他人用於實行詐欺犯罪及掩飾、
    隱匿犯罪所得財物之本質、去向及所在，使其行為不易遭人
    追查，竟基於縱發生亦不違背其本意之幫助詐欺取財、幫助
    一般洗錢之不確定故意，依真實姓名年籍不詳、自稱「吳念
    穎副理」之人之指示，於民國110年1月5日上午9時21分許，
    至址設臺中市○○區○○路0段000號之臺灣土地銀行太平分行，
    申辦該行帳號000000000000號帳戶（下稱土地銀行帳戶）後
    ，於同日下午某時，透過LINE通訊軟體，將土地銀行帳戶之
    網路銀行帳號、密碼提供予「吳念穎副理」，容任其使用。
    真實姓名年籍不詳之人意圖為自己不法之所有，基於詐欺取
    財、一般洗錢之犯意，先於109年9月間某日，自稱「林婉貞
    」，透過LINE通訊軟體向張峻魁佯稱：可在「fxtrading cu
    rrency exchange投資外匯交易平台」網站投資獲利云云，
    致張峻魁陷於錯誤，使用前揭交易平台，再於取得土地銀行
    帳戶資料後之110年1月6日上午11時48分許，接續佯以前開
    平台客服人員之身分，將土地銀行帳戶之帳號提供予張峻魁
    ，使張峻魁持續陷於錯誤，於110年1月7日上午9時42分許，
    匯款新臺幣（下同）600萬元至土地銀行帳戶，旋經真實姓
    名年籍不詳之人以拆分5萬元至50萬元不等之金額，分批轉
    入不詳金融帳戶之方式，使不詳之人取得該犯罪所得，同時
    掩飾、隱匿詐欺所得財物之本質、去向及所在。
二、案經張峻魁訴由新北市政府警察局汐止分局報告臺灣臺中地
    方檢察署檢察官偵查起訴。
    理    由
一、本案被告趙悒岑被訴違反洗錢防制法等一案，為死刑、無期
    徒刑、最輕本刑為3年以上有期徒刑之罪或高等法院管轄第
    一審案件以外之案件，被告於本院準備程序中就被訴事實為
    有罪之陳述，經本院告知簡式審判程序之旨，聽取檢察官及
    被告之意見後，認無不得或不宜改依簡式審判程序進行之情
    形，爰依刑事訴訟法第273條之1第1項規定，進行簡式審判
    程序，是本案之證據調查，依刑事訴訟法第273條之2規定，
    不受同法第159條第1項、第161條之2、第161條之3、第163
    條之1及第164條至第170條規定之限制。
二、上揭犯罪事實，業據被告於本院審理時坦承不諱；告訴人張
    峻魁被不詳之人以上開方式詐騙而匯款等情，經其於警詢時
    指陳在卷（見111偵21492第59-75頁），復有告訴人之對話
    紀錄截圖照片、國泰世華商業銀行匯出匯款憑證之翻拍照片
    、內政部警政署反詐騙諮詢專線紀錄表、臺灣土地銀行集中
    作業中心110年12月1日總集作查字第1100004714號函檢附土
    地銀行帳戶之客戶基本資料、客戶歷史交易明細、證件影本
    、開戶及簽名影像、被告之LINE通訊軟體聯絡人頁面及對話
    紀錄截圖照片、臺灣土地銀行太平分行111年10月28日太平
    字第1110003383號函及檢附金融機構聯防機制通報單、新竹
    縣政府警察局刑事警察大隊受（處）理案件證明單與受理詐
    騙帳戶通報警示簡便格式表在卷可稽（見111偵21492卷第81
    -135頁、第146頁、第165-170頁、第177-182頁、第209-210
    頁，本院卷第31-41頁），足認被告所為任意性自白與事實
    相符，堪以採信。是本案事證業已明確，被告所為犯行洵堪
    認定，應依法論科。
三、論罪
  ㈠核被告所為，係犯刑法第30條第1項前段、第339條第1項之幫
    助詐欺取財罪及刑法第30條第1項前段、洗錢防制法第14條
    第1項之幫助一般洗錢罪。
  ㈡被告以提供土地銀行帳戶之網路銀行帳號及密碼之一行為，
    幫助不詳之人詐取告訴人之財物，同時掩飾詐欺犯罪所得之
    本質、去向及所在，製造金流斷點，為想像競合犯，應依刑
    法第55條規定，從一重論以幫助一般洗錢罪處斷。
  ㈢被告以幫助之意思，參與構成要件以外之行為，為幫助犯，
    衡其所犯情節較正犯輕微，依刑法第30條第2項規定，按正
    犯之刑減輕之。又被告於本院審理時自白幫助一般洗錢犯行
    ，應依洗錢防制法第16條第2項規定減輕其刑，並依法遞減
    之。
四、爰以行為人之責任為基礎，審酌被告前因提供金融帳戶予他
    人作為詐欺犯罪之人頭帳戶而犯幫助詐欺取財罪，經本院以
    95年度易字第1474號判決判處有期徒刑4月確定，於95年10
    月27日徒刑易科罰金而執行完畢，有臺灣高等法院被告前案
    紀錄表附卷可參（見本院卷第17-21頁），竟再次為一己經
    濟所需，交付土地銀行帳戶之網路銀行帳號及密碼，幫助不
    詳之人遂行本案詐欺、洗錢犯罪，致告訴人受有鉅額金錢損
    害且難以尋回，同時使該不詳之人得以利用金融交易便利性
    ，製造金流斷點，使檢警難以查知詐欺、洗錢犯罪行為人之
    真實身分，破壞社會秩序，助長詐欺、洗錢犯罪之猖獗，誠
    無足取。惟念被告本案行為時間距前案執行完畢日近15年，
    僅構成幫助犯，主觀惡性與正犯仍屬有別，亦無證據可認其
    最終有因本案犯行獲得任何利益，兼衡被告犯後終究坦承犯
    行，與告訴人全額調解成立，獲得告訴人之諒解，已依約履
    行第1期款項（見本院卷第87-90頁），堪認其有彌補告訴人
    所受損害之誠意，暨被告自陳之教育程度、工作、家庭、經
    濟與健康狀況（見本院卷第84頁）等一切情狀，量處如主文
    所示之刑，併諭知罰金易服勞役之折算標準。
五、依被告於本院審理時之供述（見本院卷第83頁），其未因提
    供土地銀行帳戶資料取得報酬，卷內亦無證據證明其有因本
    案犯行取得任何利得，故無須對其宣告沒收或追徵價額。
據上論斷，應依刑事訴訟法第273條之1第1項、第299條第1項前
段，洗錢防制法第14條第1項、第16條第2項，刑法第11條、第30
條第1項前段、第2項、第339條第1項、第55條、第42條第3項，
刑法施行法第1條之1第1項，判決如主文。
本案經檢察官林宏昌提起公訴，檢察官陳永豐到庭執行職務。
中　　華　　民　　國　  111　 年 　 12  　月　  13　　日
　　　　　　　　　刑事第十六庭  法　官　鄭咏欣
以上正本證明與原本無異。
如不服本判決應於收受送達後20日內向本院提出上訴書狀，並應
敘述具體理由；其未敘述上訴理由者，應於上訴期間屆滿後20日
內向本院補提理由書（均須按他造當事人之人數附繕本）「切勿
逕送上級法院」。
告訴人或被害人如不服判決，應備理由具狀向檢察官請求上訴，
上訴期間之計算，以檢察官收受判決正本之日起算。
　　　　                        書記官　施佑諭
中　　華　　民　　國　　111 　年　　12　　月　　14　　日
附錄本案論罪科刑法條：
中華民國刑法第30條
幫助他人實行犯罪行為者，為幫助犯。雖他人不知幫助之情者，
亦同。
幫助犯之處罰，得按正犯之刑減輕之。

中華民國刑法第339條
意圖為自己或第三人不法之所有，以詐術使人將本人或第三人之
物交付者，處5年以下有期徒刑、拘役或科或併科50萬元以下罰
金。
以前項方法得財產上不法之利益或使第三人得之者，亦同。
前2項之未遂犯罰之。

洗錢防制法第14條
有第2條各款所列洗錢行為者，處7年以下有期徒刑，併科新臺幣
500萬元以下罰金。
前項之未遂犯罰之。
前2項情形，不得科以超過其特定犯罪所定最重本刑之刑。